【裁判字號】    98,交聲,611
【裁判日期】    980409
【裁判案由】    違反道路交通管理處罰條例聲明異議
【裁判全文】
臺灣臺北地方法院交通事件裁定         98年度交聲字第611號
原處分機關  臺北市交通事件裁決所
異  議  人
即受處分人  乙○○
上列異議人即受處分人因違反道路交通管理處罰條例案件，對臺
北市交通事件裁決所於中華民國九十八年二月十九日所為之處分
（北市裁罰字第裁二二─ＡＥＸ三六六三六一號），聲明異議，
本院裁定如下：
    主  文
異議駁回。
    理  由
一、按汽車駕駛人轉彎時不依標誌、標線、號誌指示者，處新臺
    幣（下同）六百元以上一千八百元以下罰鍰，道路交通管理
    處罰條例第四十八條第一項第二款定有明文；且汽車駕駛人
    駕駛汽車違反道路交通管理處罰條例第四十八條第一項第二
    款，除應依該條所規定之罰鍰處罰外，並應記違規點數一點
    ，同條例第六十三條第一項第一款規定甚明。又汽車駕駛人
    轉彎時，如不依標誌指示，嗣為警逕行舉發，而在舉發通知
    單上所載之應到案日期前聽候裁決，經主管機關調查後仍認
    定其有上開違規行為者，依違反道路交通管理事件統一裁罰
    基準及處理細則第四十四條第一項及違反道路交通管理事件
    統一裁罰基準表之規定，需對該行為人處以六百元之罰鍰，
    並記違規點數一點。
二、本件異議人即受處分人乙○○於民國九十七年十二月二十一
    日八時五分許，駕駛車牌號碼七二二─ＥＲ號營業小客車，
    沿民權西路東向西行駛，行經臺北市○○○路○段與民權西
    路交岔路口時，違反禁止左轉標誌之規定，逕自由東向南方
    向違規左轉重慶北路行駛，經執勤員警即臺北市政府警察局
    大同分局民生西路派出所警員陳坤德以受處分人違反道路交
    通管理處罰條例第四十八條第一項第二款規定，製作臺北市
    政府警察局舉發違反道路交通管理事件通知單（北市警交字
    第ＡＥＸ三六六三六一號）逕行舉發，並通知受處分人，嗣
    受處分人於應到案日當天（即九十八年一月五日）向原處分
    機關申訴，經原處分機關函請舉發機關即臺北市政府警察局
    大同分局調查結果，仍認受處分人違規情形明確，故原處分
    機關即於九十八年二月十九日製發北市裁罰字第裁二二─Ａ
    ＥＸ三六六三六一號違反道路交通管理事件裁決書各裁罰受
    處分人罰鍰六百元，並記違規點數一點。
三、受處分人聲明異議意旨略以：伊於九十七年十二月二十一日
    八時五分許，係駕駛車牌號碼七二二─ＥＲ號營業小客車，
    從三重方向往臺北方向行駛，車上載有乘客，行經臺北市○
    ○○路與民權西路交岔口時，由西向南方向右轉，伊並無警
    員所述之違規左轉行為，本件未有監視錄影畫面可資佐證，
    原處分機關亦未經詳細查證，故原處分實有違誤，應予撤銷
    云云。
四、經查：
（一）本件異議人即受處分人乙○○於九十七年十二月二十一日
      八時五分許，駕駛車牌號碼七二二─ＥＲ號營業小客車，
      沿民權西路東向西行駛，行經臺北市○○○路與民權西路
      交岔路口，違反禁止左轉標誌之規定，逕自由東向南方向
      違規左轉重慶北路行駛，經執勤員警即臺北市政府警察局
      大同分局民生西路派出所警員陳坤德以受處分人違反道路
      交通管理處罰條例第四十八條第一項第二款規定，製作臺
      北市政府警察局舉發違反道路交通管理事件通知單（北市
      警交字第ＡＥＸ三六六三六一號）逕行舉發等情，業據證
      人即舉發警員陳坤德於本院訊問時證稱：伊當時與另一名
      同事在臺北市○○○路○段一八八號執行交通稽查路檢勤
      務，看到受處分人駕駛車牌號碼七二二─ＥＲ號營業小客
      車從民權西路東轉南違規左轉重慶北路，民權西路與重慶
      北路之交岔路口設有禁止左轉之標誌，伊就攔停受處分人
      ，伊確定受處分人是違規左轉等語明確（見本院九十八年
      三月二十三日訊問筆錄），並有上開舉發通知單一紙在卷
      可證。復按交通警員製單舉發違反道路交通管理處罰條例
      所列之違規事實，本質上為行政處分，係公務員基於職務
      上權力，依法就特定之具體事件所為具公法上效果之單方
      行政行為，基於公務員為公法上行為具有公信力之原則，
      該行政處分當可被推定為真正，其據以依法處分之事實認
      定亦為正確無誤，況本件執勤員警與受處分人素不相識，
      亦無何仇怨，應無捏造事實違法取締之必要，而本院亦查
      無證據足資證明執勤員警有何捏造事實違法取締之情事存
      在，則執勤員警本其維護交通秩序、安全職責所為之舉發
      ，自應受到合法、正確之推定，不容受處分人任意否認。
      從而，本件受處分人前揭違規事實，自堪以認定。
（二）本件違規地點並未設置有監視器，業據證人甲○○○○證
      述明確，是本院無從調取該路口之監視畫面作為本件判斷
      依據，惟受處分人之違規事實業據證人陳坤德證述明確，
      是雖未有路口監視畫面佐證，亦不足以推認受處分人即無
      本件違規事實。又受處分人雖辯稱伊係自三重往臺北方向
      行駛，係由西向南右轉重慶北路云云，惟受處分人並未能
      舉證以實其說，且與證人陳坤德所為證述相互矛盾，尚難
      為本院所採信。
（三）綜上所述，本件受處分人確有前揭違規行為，原處分機關
      依道路交通管理處罰條例第四十八條第一項第二款、第六
      十三條第一項第一款（漏載）規定，於九十八年二月十九
      日製發北市裁罰字第裁二二─ＡＥＸ三六六三六一號違反
      道路交通管理事件裁決書裁處受處分人罰鍰六百元，並記
      違規點數一點。核無違誤，本件受處分人之異議為無理由
      ，自應將其異議駁回。
五、據上論斷，應依道路交通案件處理辦法第十九條，裁定如主
    文。
中    華    民    國    98    年    4     月    9     日
                      交通法庭  法  官  劉素如
上正本證明與原本無異。
如不服本裁定，應於裁定送達後5 日內向本院提出抗告狀。
                                書記官  陳育君
中    華    民    國    98    年    4     月    9     日


司法院資訊處製作；財團法人民間司法改革基金會備份。
